臺灣彰化地方法院刑事判決　　　　　　　100年度訴字第376號
公　訴　人　臺灣彰化地方法院檢察署檢察官
被　　　告　施品丞
上列被告因違反毒品危害防制條例案件，經檢察官提起公訴（
100 年度毒偵字第299 號），本院依簡式審判程序審理，判決如
下：
    主  文
施品丞施用第一級毒品，累犯，處有期徒刑捌月，扣案如附表編
號1 、3 所示之物均沒收銷燬之，扣案如附表編號4 所示之物沒
收；又施用第二級毒品，累犯，處有期徒刑肆月，扣案如附表編
號2 所示之物沒收銷毀之，扣案如附表編號5 所示之物沒收。應
執行有期徒刑拾月，扣案如附表編號1 至3 所示之物均沒收銷燬
之，扣案如附表編號4 、5 所示之物均沒收。
    犯罪事實
一、施品丞前於民國97年間因施用毒品案件，經本院以97年度易
    字第1544號刑事判決判處有期徒刑3 月確定，再因施用毒品
    案件經本院以97年度訴字第2443號刑事判決判處有期徒刑6
    月確定，上開2 案，再經本院以98年度聲字第57號裁定定其
    應執行刑為有期徒刑8 月確定，而於98年2 月15日入監執行
    ，迄98年6 月26日因大法官會議第662 號解釋之適用而出監
    ，並因本院以98年度聲字第1959號裁定上開有期徒刑8 月得
    以新臺幣1 千元折算1 日之折算標準易科罰金，而得以易科
    罰金之方式執行所餘刑期；然被告並未繳納易科罰金之款項
    ，嗣經臺灣彰化地方法院檢察署通緝後，始於99年1 月19日
    緝獲並發監執行所餘刑期，並於99年5 月6 日因縮短刑期執
    行完畢出監。又因施用毒品案件，經本院以96年度毒聲字第
    300 號裁定送觀察、勒戒後，認無繼續施用毒品之傾向，由
    臺灣彰化地方法院檢察署檢察官以96年度毒偵字第2443號為
    不起訴處分確定，於96年8 月29日執行完畢釋放。詎仍不知
    悔改，明知海洛因、甲基安非他命業經公告列為毒品危害防
    制條例第2 條第2 項所列管之第一、二級毒品，不得非法持
    有、施用，竟基於施用第二級毒品甲基安非他命之犯意，於
    100 年1 月28日下午9 時許，在彰化縣彰化市○○路226-
    230 號（三民賓館210 室）出租套房內，以將甲基安非他命
    晶體置於玻璃球吸食器上，其下用火燒烤並吸食其霧化氣體
    之方式，施用第二級毒品甲基安非他命1 次；另基於施用第
    一級毒品海洛因之犯意，於同年1 月28日下午9 時20分許，
    上開施用第二級毒品甲基安非他命後，在上開地點，以將海
    洛因粉末摻入香菸點燃吸食之方式，施用第一級毒品海洛因
    1 次。嗣於同年1 月28日下午11時40分許，因另案涉嫌竊盜
    及毒品危害防制條例經通緝，在上開出租套房內為警查獲，
    並扣得如附表編號1 至5 所示之物，並經其同意採集其尿液
    送驗後，結果呈嗎啡及甲基安非他命陽性反應，始查悉上情
    。
二、案經彰化縣警察局彰化分局報請臺灣彰化地方法院檢察署檢
    察官偵查起訴。
    理  由
一、本件被告所犯係死刑、無期徒刑、最輕本刑為3 年以上有期
    徒刑以外之罪，其於準備程序就前揭被訴事實為有罪之陳述
    ，經受命法官告知簡式審判程序之旨，並聽取其與公訴人之
    意見後，本院認無不得或不宜改依簡式審判程序進行之處，
    爰依刑事訴訟法第273 條之1 第1 項、第284 條之1 ，裁定
    本案由受命法官獨任進行簡式審判程序，合先敘明。
二、上揭犯罪事實，業經被告於警、偵訊及本院審理時（參見本
    院100 年3 月24日審判筆錄）坦承不諱，且其於100 年1 月
    29日為警查獲時所採驗之尿液，經臺灣彰化地方法院檢察署
    委託警方送請詮昕科技股份有限公司檢驗結果，確呈嗎啡及
    甲基安非他命陽性反應，此有應受尿液採驗人尿液檢體採集
    送驗紀錄表及該公司100 年2 月21日編號00000000、000000
    00號濫用藥物尿液檢驗報告各2 紙附卷可稽。又扣案之白色
    粉末1 包，經送請行政院衛生署草屯療養院鑑驗結果，認該
    粉末含海洛因成分，驗前淨重0.0303公克，驗餘淨重0.0294
    公克，此有該院100 年3 月2 日草療鑑字第0000000000號鑑
    定書1 紙存卷可參，是該扣案之白色粉末1 包係第一級毒品
    海洛因無訛。參諸醫學臨床實驗及根據英國藥學會出版之文
    獻Clarke's Isolation and Identification of Drugs乙書
    第293 頁載：海洛因經注射入人體後，在體內迅速水解成
    6-Monoacety I morphine，再緩緩繼續水解成嗎啡，然後再
    循嗎啡之代謝方式排出，同書第431 頁至第432 頁並載有：
    嗎啡經注射入人體後，約50％以上於8 小時內自尿中排出，
    至24小時排出約90％，但48小時後仍有微量可檢出等語。此
    外，按通常健康成人一次注射嗎啡15公絲，而以現行採用蟻
    醛酸試液及鉬鋑銨酸試液檢檢驗其尿液時，注射後8 小時內
    所排尿液易於檢出；8 小時至24小時，視其取尿時間及尿量
    多寡，可能檢出；至24小時以後所排之尿液，用上述方法已
    難檢出，亦據行政院衛生署藥物食品檢驗局73年11月30日（
    73）藥檢壹字第030221號函釋明確；又甲基安非他命經口服
    投與後，約70％於24小時內可自尿液中排出，又其尿液內含
    甲基安非他命成分之檢出，與投與甲基安非它命的量、個人
    體質、檢驗儀器之精密度有關，通常採尿化驗是否呈陽性反
    應，應以投與後24小時內所採者為宜，此亦有行政院衛生署
    藥物食品檢驗局（80）藥檢壹字第4529號函可查。是依上開
    說明，佐以被告前揭尿液檢驗報告及扣案如附表編號1 至5
    所示之物，足徵被告前開施用第一級毒品海洛因及第二級毒
    品甲基安非他命之自白核與事實相符，堪可採為論罪科刑之
    依據。
三、另犯毒品危害防制條例第10條施用第一、二級毒品之罪者，
    檢察官應先聲請法院裁定將被告令送勒戒處所觀察、勒戒，
    經觀察、勒戒後，認無繼續施用毒品傾向者，應即釋放，並
    為不起訴之處分或不付審理之裁定；認有繼續施用毒品傾向
    者，應由檢察官聲請法院裁定令入戒治處所施以強制戒治，
    且經觀察、勒戒或強制戒治執行完畢釋放後，5 年內再犯第
    10條之罪，檢察官應依一般刑事訴訟程序予以起訴論罪科刑
    ，此觀諸毒品危害防制條例第20條第1 項、第2 項、第23條
    第2 項前段規定自明。經查，本件被告前因施用毒品案件，
    經本院以96年度毒聲字第300 號裁定送觀察、勒戒後，認無
    繼續施用毒品之傾向，由臺灣彰化地方法院檢察署檢察官以
    96年度毒偵字第2443號為不起訴處分確定，於96年8 月29日
    執行完畢釋放等情，有臺灣高等法院被告前案紀錄表、臺灣
    彰化地方法院檢察署刑案資料查註紀錄表各1 份附卷可參，
    其於前開執行完畢釋放後5 年內，復犯本件施用毒品罪2 罪
    ，事證明確，自應逕行起訴。
四、按海洛因、甲基安非他命為毒品危害防制條例第2 條第2 項
    所明定之第一、二級毒品。是核被告前揭所為，係犯同條例
    第10條第1 項之施用第一級毒品罪及同條例第2 項之施用第
    二級毒品罪。被告於此期間內持有各該級毒品並進而施用，
    其持有之低度行為應為施用之高度行為所吸收，均不另論持
    有毒品之罪。其所犯上開施用第一、二級毒品2 罪間，犯意
    各別，行為互殊，應予分論併罰。又被告有如犯罪事實欄所
    記載之前科紀錄，此有臺灣彰化地方法院檢察署刑案資料查
    註紀錄表及臺灣高等法院被告全國前案紀錄表各1 份在卷可
    憑，其於前開有期徒刑執行完畢後，5 年內故意再犯本件最
    重本刑為有期徒刑以上之2 罪，均為累犯，應依刑法第47條
    第1 項之規定，加重其刑。爰審酌被告前有施用毒品之不良
    素行，歷經觀察、勒戒後，仍未能徹底戒絕毒品，顯見意志
    不堅，有失政府制定毒品危害防制條例之立法美意，本不宜
    寬貸，惟念其施用毒品乃自戕一己之身體健康，尚未害及他
    人，且犯後始終坦承犯行，暨其智識程度、生活狀況等一切
    情狀，分別量處如主文所示之刑，並定其應執行之刑，以示
    懲戒。扣案如附表編號1 所示之白色粉末1 包（驗前淨重
    0.0303公克，驗餘淨重0.0294公克），經送請鑑定後，檢出
    含有第一級毒品海洛因成分，已如前述，扣案如附表編號2
    之透明晶體1 包（毛重0.5 公克）及編號3 所示摻有海洛因
    之香菸1 支（毛重0.3 公克），業據被告供明分別係其所施
    用之第二級毒品甲基安非他命及該次施用第一級毒品海洛因
    所用之物（詳見本院100 年3 月24日審判筆錄），且其為警
    查獲時經其同意採集之尿液，經送驗後亦確呈嗎啡及甲基安
    非他命陽性反應，已據本院認定如前，是扣案附表編號2 所
    示之晶體應係第二級毒品甲基安非他命；附表編號3 所示之
    香菸確殘留有海洛因成分無訛，爰均依毒品危害防制條例第
    18條第1 項前段規定，宣告沒收銷燬之；再盛裝上開扣案第
    一、二級毒品之空包裝袋2 個，雖經與其所盛裝之第一、二
    級毒品分別鑑析其重量，惟一般係以傾倒之方式，將包裝袋
    內之毒品倒出而與包裝袋分離而秤重，必要時，輔以刮杓刮
    取袋內粉末，然無論依何種方式分離，包裝袋內均有極微量
    之毒品殘留，業經法務部調查局93年3 月19日調科壹字第09
    300113060 號函釋在案，足認前揭空包裝袋2 個內含極微量
    毒品殘留而無法析離，亦應整體視為查獲之第一、二級毒品
    ，併依毒品危害防制條例第18條第1 項前段之規定，併予宣
    告沒收銷燬之。扣案如附表編號4 、5 所示之物，均為被告
    所有，分別供其本件施用第一、二級毒品所用之物，業據被
    告於本院審理時供承在卷（同上開審判筆錄），爰均依刑法
    第38條第1 項第2 款之規定，併予宣告沒收。至扣案如附表
    編號6 至22所示之物，為被告另案涉嫌槍砲彈藥刀械管制條
    例案件（本院100 年訴字第378 號）之證據，尚與本案施用
    毒品犯行無關，於本案均不予宣告沒收，附此敘明。
據上論斷，應依刑事訴訟法第273 條之1 第1 項、第299 條第1
項前段，毒品危害防制條例第10條第1 項、第2 項、第18條第1
項前段，刑法第11條、第47條第1 項、第51條第5 款、第38條第
1 項第2 款，判決如主文。
本案經檢察官劉欣雅到庭執行職務。
中    華    民    國   100    年    3     月    30    日
                  刑事第六庭    法      官  胡宜如
以上正本證明與原本無異。
如不服本判決應於收受判決後10日內向本院提出上訴書狀，並應
敘述具體理由。其未敘述上訴理由者，應於上訴期間屆滿後20日
內向本院補提理由書（均須按他造當事人之人數附繕本）「切勿
逕送上級法院」。
中    華    民    國   100    年    3     月    30    日
                                書  記  官  林淑文
附錄本案論罪科刑法條：
毒品危害防制條例第10條
施用第一級毒品者，處 6 月以上 5 年以下有期徒刑。
施用第二級毒品者，處 3 年以下有期徒刑。
【附表】：
┌──┬────────────────┬───┬─────────────┐
│編號│            物品名稱            │所有人│ 備註                     │
├──┼────────────────┼───┼─────────────┤
│ 1  │海洛因1 包（驗前淨重0.0303公克，│施品丞│詳參行政院衛生署草屯療養院│
│    │驗餘淨重0.0294公克）            │      │100 年3 月2 日草療鑑字第  │
│    │                                │      │0000000000號鑑定書        │
├──┼────────────────┼───┼─────────────┤
│ 2  │甲基安非他命1 包（毛重0.5 公克、│施品丞│與本案施用毒品有關之物    │
│    │含空包裝袋1 個）                │      │                          │
├──┼────────────────┤      │                          │
│ 3  │摻有海洛因之香菸1 支（毛重0.3 公│      │                          │
│    │克）                            │      │                          │
├──┼────────────────┤      ├─────────────┤
│ 4  │電子磅秤1 台                    │      │稀釋海洛因時用以秤重      │
├──┼────────────────┤      ├─────────────┤
│ 5  │甲基安非他命玻璃球吸食器1 組    │      │施用甲基安非他命          │
├──┼────────────────┼───┼─────────────┤
│ 6  │改造手槍2支 （均含彈匣）        │施品丞│與本案無關之物，另扣存於本│
├──┼────────────────┤      │院100年度訴字第378號案件  │
│ 7  │改造子彈4顆                     │      │                          │
├──┼────────────────┤      │                          │
│ 8  │滑套1支                         │      │                          │
├──┼────────────────┤      │                          │
│ 9  │槍管1支                         │      │                          │
├──┼────────────────┤      │                          │
│10  │砂輪機1台                       │      │                          │
├──┼────────────────┤      │                          │
│11  │電鑽1台                         │      │                          │
├──┼────────────────┤      │                          │
│12  │老虎夾1座                       │      │                          │
├──┼────────────────┤      │                          │
│13  │固定夾1台                       │      │                          │
├──┼────────────────┤      │                          │
│14  │游標卡尺2支                     │      │                          │
├──┼────────────────┤      │                          │
│15  │鐵尺1支                         │      │                          │
├──┼────────────────┤      │                          │
│16  │工業用底火1包                   │      │                          │
├──┼────────────────┤      │                          │
│17  │剉刀2支                         │      │                          │
├──┼────────────────┤      │                          │
│18  │鐵錘1支                         │      │                          │
├──┼────────────────┤      │                          │
│19  │彈簧5條                         │      │                          │
├──┼────────────────┤      │                          │
│20  │槍管設計圖1張                   │      │                          │
├──┼────────────────┤      │                          │
│21  │鑽頭1盒                         │      │                          │
├──┼────────────────┤      │                          │
│22  │工具1批                         │      │                          │
└──┴────────────────┴───┴─────────────┘